【裁判字號】    89,訴,285
【裁判日期】    890217
【裁判案由】    偽造文書等
【裁判全文】
臺灣高雄地方法院刑事判決                          八十九年度訴字第二八五號
    公  訴  人  臺灣高雄地方法院檢察署檢察官
    被      告  甲○○
右列被告因偽造文書等案件，經檢察官提起公訴（八十八年度偵字第二三六二九號）
，本院判決如左：
    主  文
甲○○意圖為自己不法之所有，而侵占自己持有他人之物，處有期徒刑肆月。
扣案變造之乙○○之國民身分證影本壹張沒收。
    事  實
一、甲○○曾於民國八十四年間因詐欺案件，經法院判處有期徒刑六月二日確定，並
    於八十五年九月十五日假釋出獄，應於八十九年二月二日始假釋期滿，詎其仍不
    知警愓，嗣於八十七年十一月間另因詐欺案件遭臺灣高雄地方法院檢察署以八十
    七年度雄檢銅餘緝字第三五六０號發佈通緝時，甲○○為圖避免被緝獲，於八十
    七年十二月間某日，在台北市○○區○○路五十六號五樓居處，見乙○○先前於
    八十七年九月間，因委託其代辦渣打銀行信用卡所交付，但因乙○○資格不符致
    未辦成而仍留下尚未返還乙○○之乙○○國民身分證影本一張，可資利用掩飾身
    分，遂意圖為自己不法之所有及變造文書之犯意，除將該乙○○國民身分證影本
    予以侵占入已外，並即於同年十二月間某日，在其前開居處將上述身分證上之照
    片部分換貼自己之照片後，再利用影印方式變造完成後，攜帶於身上備用，嗣於
    八十八年八月九日晚上十一時三十分許，警員前往上址查緝甲○○時，甲○○竟
    持前開變造之國民身分證影本向警員行使，企圖冒用乙○○之名義應訊以避遭捕
    ，除足生損害於乙○○及戶政機關對於身份資料管理之正確性外，仍隨即為警識
    破而當場查獲，並扣得上開變造之乙○○之國民身分證一張。
二、案經台灣台北地方法院檢察署檢察官呈請台灣高等法院檢察署核轉臺灣高雄地方
    法院檢察署檢察官偵查起訴。
    理  由
一、訊據被告甲○○對於右開時、地將乙○○所交之身分證影本換貼自己之照片後影
    印而變造之，並持該變造身分證影本向查緝員警應訊而行使之等情，均坦承不諱
    ，核與被害人乙○○指述情節相符，復有變造之乙○○之國民身分證影本一份附
    卷可稽。被告將被害人原本交付供辦理信用卡所用之國民身分證影本，在無法完
    成被害人所委託之任務時，本應即返還被害人為是，然其竟據之加以變造供己所
    用，其基於意圖為自己不法之所有，而將該國民身分證影本易持有為所有之侵占
    犯意，業至為彰顯。事證明確，被告犯行洵堪認定。
二、按國民身分證係關於證明個人年籍身分之證書，係屬刑法第二百十二條所指之特
    種文書之一種，再影本與原本可有相同之效果，是覆蓋原本上原記載之內容而據
    以影印成與原本內容互異之影印本，此與無制作權人將原本內容竄改而作出另一
    意思之行為無異，自為變造行為之一種。核被告所為，係犯刑法第三百三十五條
    第一項之侵占罪及第二百十六條、第二百十二條之行使變造國民身分證足以生損
    害於公眾及他人罪。被告變造國民身分證後，復持以行使，其變造之低度行為應
    為行使之高度行為所吸收，不另論罪；公訴意旨雖認被告係觸犯刑法第二百十六
    條、第二百十一條之行使變造公文書罪，然查國民身分證應係證明個人年籍身分
    之證書，性質上當屬於刑法第二百十二條所指之特種文書，公訴意旨此之所指，
    容有誤會，然因無礙事實之同一性，爰變更起訴法條；又前開二罪間，互有方法
    結果之牽連關係，應依刑法第五十五條規定從一重論以刑法第三百三十五條第一
    項侵占罪。審酌被告曾於八十四年間因詐欺案件，經法院判處有期徒刑六月二日
    確定，並於八十五年九月十五日假釋出獄，且應於八十九年二月二日方假釋期滿
    ，有台灣高等法院被告全國前案紀錄表及臺灣高雄地方法院檢察署刑案資料查註
    紀錄表可按，其於假釋期間，仍不知警惕，竟為圖掩飾身分，避免遭另案通緝之
    緝獲，侵占他人之國民身分證影本並據以變造行使，業侵害他人權益及戶政機關
    對於身份資料管理之正確性，然念其犯後尚知坦承犯行，犯後態度尚認良好等一
    切情狀，量處如主文所示之刑，以示懲儆。扣案之前開變造之乙○○之國民身份
    證影本一張，係被告所有供犯罪所用之物，業經其供明在卷，爰依刑法第三十八
    條第一項第二款規定，併予宣告沒收。
據上論斷，應依刑事訴訟法第二百九十九條第一項前段、第三百條，刑法第二百十六
條、第二百十二條、第三百三十五條第一項、第五十五條、第三十八條第二項，罰金
罰鍰提高標準條例第一條前段，判決如主文。
本案經檢察官李門騫到庭執行職務。
中      華      民      國    八十九    年      二      月     十七     日
                                  臺灣高雄地方法院刑事第二庭
                                      法  官    陳  威  龍
右為正本，係照原本作成，證明與原本無異。
如不服本判決，應於送達後十日內，向本院提出上訴狀。
                                      書記官    林  雯  琪
中      華      民      國    八十九    年      二      月     十八     日
附錄論罪科刑法條：
刑法第二百十六條：
行使第二百十條至第二百十五條之文書者，依偽造、變造文書或登載不實事項或使登
載不實事項之規定處斷。
刑法第二百十二條：
偽造、變造護照、旅券、免許證、特許證及關於品行、能力、服務或其他相類之證書
、介紹書，足以生損害於公眾或他人者，處一年以下有期徒刑，拘役或三百元以下罰
金。
刑法第三百三十五條第一項：
意圖為自己或第三人不法之所有，而侵占自己持有他人之物者，處五年以下有期徒刑
、拘役或科或併科一千元以下罰金。


司法院資訊處製作；財團法人民間司法改革基金會備份。
